【裁判字號】    97,交聲,304
【裁判日期】    970825
【裁判案由】    聲明異議
【裁判全文】
臺灣嘉義地方法院交通事件裁定         97年度交聲字第304號
原處分機關  交通部公路總局嘉義區監理所嘉義市監理站
異  議  人  乙○○
上列異議人因違反道路交通管理處罰條例案件，對於交通部公路
總局嘉義區監理所嘉義市監理站所於九十七年七月二十三日所為
之處分（原處分案號：嘉監義裁字第裁76-L00000000號），聲明
異議，本院裁定如下：
    主  文
原處分撤銷。
乙○○汽車駕駛人，行經有燈光號誌管制之交岔路口闖紅燈，處
罰鍰新臺幣壹仟捌佰元，並記違規點數點。
    理  由
一、本件原處分機關移送意旨略以：異議人即受處分人乙○○（
    下稱異議人）於民國97年1月23日上午零時35分許，駕駛車
    牌號碼RX－6891號自用小貨車，在嘉義縣梅山鄉梅北村工業
    區○○○路與古坑路口），行經有燈光號誌管制之交岔路口
    闖紅燈，經警掣單舉發「闖紅燈（中山路直行）」，經原處
    分機關即交通部公路總局嘉義區監理所嘉義市監理站（下稱
    「原處分機關」）以異議人「駕車行經有燈光號誌管制之交
    岔路口闖紅燈」，依道路交通管理處罰條例第五十三條第一
    項規定，於97年7月23日以嘉監義裁字第裁76-L00000000號
    裁決書（下稱原處分），裁處異議人罰鍰新臺幣（下同）五
    千四百元，並依同條例第六十三條第一項記違規點數三點等
    語。
二、異議人異議意旨略為：其係闖黃燈、並未收到舉發違反道路
    交通管理事件通知單，爰聲請撤銷原處分云云。
三、按汽車駕駛人，行經有燈光號誌管制之交岔路口闖紅燈者，
    處新臺幣一千八百元以上五千四百元以下罰鍰；並記違規點
    數三點，道路交通管理處罰條例第五十三條第一項及第六十
    三條第一項分別定有明文。經查：
（一）異議人於97年1月23日上午零時35分許，駕駛車牌號碼RX
      －6891號自用小貨車，在嘉義縣梅山鄉梅北村工業區○○
      ○路與古坑路口），行經有燈光號誌管制之交岔路口（三
      岔路口），經警掣單舉發「闖紅燈（中山路直行）」，原
      處分機關以異議人「駕車行經有燈光號誌管制之交岔路口
      闖紅燈」，依道路交通管理處罰條例第五十三條第一項規
      定，於97年7月23日以嘉監義裁字第裁76-L00000000號號
      裁決書，裁處異議人罰鍰新臺幣五千四百元，並依同條例
      第六十三條第一項記違規點數三點等情，有舉發違反道路
      交通管理事件通知單、裁決書各一份存卷足參，並經異議
      人以異議狀陳明可按，自堪認定。
（二）異議人於前開時地闖紅燈通行一情，為掣單舉發單位即嘉
      義縣警察局梅山分局竹崎分駐所舉發警員甲○○到庭證述
      甚明，並當庭提出勤務分配表、及繪製現場相關位置圖存
      卷足參，被告雖再辯稱該時由西往東行駛、進入交岔路口
      及自東側交岔路口離去時均係黃燈，惟嗣經對照證人黃山
      松所繪之現場圖後，紅綠燈燈號係位於西側，異議人由西
      向東而自交岔路口東側駛離之際，如何回頭再觀察是否仍
      屬黃燈，是其所辯，已不足採；其雖再改稱僅進入交岔路
      口時係黃燈，離去交岔路口時則不清楚燈號云云，惟該時
      雖為午夜零時深夜，然燈號清晰、紅綠燈為二十四小時運
      作、行車稀少，警員甲○○更與分駐所所長呂忠勳同時值
      勤，為證人甲○○證述在案，委難有誤認之客觀情事；對
      照異議人前揭飾詞僅闖黃燈情事、證人係舉發本件交通違
      規事件之員警，依現有卷存證據資料，無任何積極證據足
      以證明證人上開供述係屬虛偽，亦無有足以令人顯信證人
      供述為不可採之品性證據或前科證據存在等情狀，當不能
      僅因異議人任意質疑而遽認其舉發有誤，異議人辯稱伊沒
      有闖紅燈云云，不足採信。
四、原處分機關以受處分人違規明確，予以裁處，固非無見，惟
    按「行為人有本條例之情形者，應填製舉發違反道路交通管
    理事件通知單（以下簡稱通知單），並於被通知人欄予以勾
    記，其通知聯依下列規定辦理：一、當場舉發者，應填記駕
    駛人或行為人姓名、性別、出生年月日、地址、身分證統一
    編號及車主姓名、地址、車牌號碼、車輛種類。被查獲之駕
    駛人或行為人為受處分人時，應於填記通知單後將通知聯交
    付該駕駛人或行為人簽名或蓋章收受之；拒絕簽章者，仍應
    將通知聯交付該駕駛人或行為人收受，並記明其事由及交付
    之時間；拒絕收受者，應告知其應到案時間及處所，並記明
    事由與告知事項，視為已收受。」為違反道路交通管理事件
    統一裁罰基準及處理細則第十一條第一項第一款所明定，固
    然本案通知單上記載：「拒絕簽名」，然未記明其事由及交
    付之時間，是異議人是否當場收受、有無獲告知到案日期處
    所，均屬不明，足認實質上之告知程序仍屬有瑕疵，應為受
    處分人有利之判斷，而不能依上開規定視同已將通知單交付
    受處分人收受。嗣後，原處分機關於九十七年七月二十三日
    裁決後，受處分人已及時於九十七年八月一日提出異議，原
    處分機關以受處分人逾越應到案期限六十日以上，逕行依違
    反道路交通管理事件統一裁罰基準及處理細則第四十四條第
    一項、違反道路交通管理事件統一裁罰基準表規定，裁處受
    處分人最高罰鍰五千四百元，並記違規點數三點，即有未洽
    ，應由本院撤銷原處分，視同依限到案，而按道路交通管理
    處罰條例第五十三條第一項、第六十三條第一項第三款，違
    反道路交通管理事件統一裁罰基準及處理細則第四十三條第
    一項、違反道路交通管理事件統一裁罰基準表規定，自為裁
    處受處分人罰鍰一千八百元，並記違規點數三點，如主文第
    二項所示。
五、據上論斷，應依道路交通管理處罰條例第八十七條第二項，
    道路交通案件處理辦法第二十條前段，裁定如主文。
中    華    民    國    97    年    8     月    25    日
                  交通法庭法  官  蔡廷宜
上為正本，係照原本作成，證明與原本無異。
如不服本裁定，應於送達後五日內，向本院提出抗告狀。
中    華    民    國    97    年    8     月    25    日
                          書記官  林美足


司法院資訊處製作；財團法人民間司法改革基金會備份。
